臺灣嘉義地方法院刑事判決              100年度易字第678號
公  訴  人  臺灣嘉義地方法院檢察署檢察官
被      告  蔡錦吉
上列被告因竊盜案件，經檢察官提起公訴（100 年度偵字第5429
號），被告就被訴事實為有罪之陳述，爰不經通常程序，逕以簡
式審判程序，判決如下：
    主  文
蔡錦吉竊盜，累犯，處有期徒刑貳月，如易科罰金，以新臺幣壹
仟元折算壹日；又攜帶兇器、毀壞安全設備竊盜，累犯，處有期
徒刑伍月，如易科罰金，以新臺幣壹仟元折算壹日；又攜帶兇器
、毀壞門扇竊盜，累犯，處有期徒刑肆月，如易科罰金，以新臺
幣壹仟元折算壹日。應執行有期徒刑玖月，如易科罰金，以新臺
幣壹仟元折算壹日。
    犯罪事實及證據名稱
一、犯罪事實：
    蔡錦吉前因竊盜案件，經本院於民國97年12月1  日、98年4
    月20日，分別以97年度易字第503  號、98年度嘉簡字第348
    號判決判處有期徒刑6 月、6 月，並經定應執行有期徒刑11
    月確定，於98年12月12日縮刑期滿執行完畢。其因中度智能
    不足，心智缺陷致依其辨識而行為之能力，顯著減低。因缺
    錢花用，分別基於意圖為自己不法所有之犯意，先後為下列
    行為：
(一)、於100 年7 月初某日，至嘉義縣中埔鄉中崙村某處，見他人
    住處外放置老虎鉗及鐵鋸各1 支，趁四下無人，徒手竊取該
    不詳之人所有之老虎鉗及鐵鋸各1 支，得手後據為己有。
(二)、復於100 年7 月11日上午8 時許，持上揭客觀足對人身安全
    產生危害之老虎鉗及鐵鋸各1 支，至施秀珍所經營，位於嘉
    義縣中埔鄉○○段地號166-4 號之前一家小吃部，先以鐵鋸
    破壞該小吃部側門旁附掛之鐵鏈，繼之以老虎鉗將該側門鐵
    鏈剪斷，進入該小吃部後，再以老虎鉗剪斷鎖在伴唱機之鐵
    鏈，竊得該伴唱機內10元硬幣380 個共新臺幣（下同）3800
    元，得手後據為己有，迅即逃離現場。
(三)、又於100 年7 月11日上午9 時許，自先前已打開之小吃部側
    門進入上揭小吃部，並以上揭老虎鉗剪斷該小吃部廚房門鎖
    ，在該小吃部廚房竊得七星牌香煙2 包，得手後據為己有，
    隨即逃逸。嗣於100 年7 月11日下午5 時許，施秀珍至該小
    吃部時，發現財物失竊，報警處理，而悉上情。
二、程序部分：
    本件被告蔡錦吉所犯為死刑、無期徒刑、最輕本刑為3 年以
    上有期徒刑以外之罪，被告於準備程序中均就被訴事實為有
    罪之陳述，經法官告知簡式審判程序之旨，並聽取公訴人、
    被告之意見後，認為適宜，依刑事訴訟法第273  條之1 第1
    項規定，裁定進行簡式審判程序。又刑事訴訟法第159 條第
    1 項規定：被告以外之人於審判外之言詞或書面陳述，除法
    律有規定者外，不得作為證據。惟同條第2 項例外規定：法
    院以簡式審判程序，不適用之。故本件不適用傳聞排除法則
    有關限制證據能力之相關規定。並得依同法第310 條之2 之
    準用同法第454 條之規定製作略式判決書，僅需記載犯罪事
    實、證據名稱及應適用之法條，並得以簡略方式為之。
三、證據名稱：
(一)、被害人施秀珍之警詢筆錄、被害報告書、本院電話紀錄表。
(二)、扣押書、現場照片。
(三)、扣案老虎鉗及鐵鋸各1支。
(四)、臺中榮民總醫院嘉義分院精神鑑定書。
(五)、被告之警詢、偵查筆錄及於本院訊問時之自白。
(六)、被告之自白核與上開積極證據相吻合，應屬信實可採。本件
    事證明確，被告竊盜犯行，洵堪認定。
四、論罪科刑之理由：
(一)、按刑法第321 條第1 項第3 款之攜帶兇器竊盜罪，其所稱「
    兇器」，其種類並無限制，凡客觀上足對人之生命、身體、
    安全構成威脅，具有危險性之兇器均屬之，且祇須行竊時攜
    帶此種具有危險性之兇器為已足，並不以攜帶之初有行兇之
    意圖為必要（最高法院79年臺上字第5253號判例要旨參照）
    。又刑法第321 條第1 項第2 款所稱「門扇」專指門戶而言
    ，而所謂「其他安全設備」，指門扇牆垣以外，依通常觀念
    足認防盜之一切設備而言，如門鎖、窗戶、冷氣孔、房間門
    或通往陽臺之門即屬之。是毀壞門鎖行竊，固應論以該款之
    毀壞安全設備竊盜罪，但此處所謂門鎖，係指附加於門上之
    鎖而言，至於毀壞構成門之一部之鎖（如司畢靈鎖），則應
    認為毀壞門扇之加重竊盜罪（最高法院74年臺上第243 號判
    決意旨參照）。
(二)、被告於犯罪事實(一)所為，係犯刑法第320 條第1 項之竊盜罪
    ；於犯罪事實(二)所為，乃持老虎鉗及鐵鋸至上揭小吃部，並
    以所持老虎鉗、鐵鋸毀壞附掛於小吃部側門之鐵鏈，該鐵鏈
    如上所述係屬安全設備，並持老虎鉗剪斷伴唱機所掛鐵鏈後
    ，竊取伴唱機內財物，被告所持以行竊之扣案鐵鋸，把手為
    木頭製，長約12公分，刀刃為金屬製，長約28公分，質地堅
    硬，另扣案老虎鉗，長約20公分，整支均為金屬製，質地堅
    硬，把手覆有塑膠皮，業據本院當庭勘驗，並製有勘驗筆錄
    在卷可參（見本院卷第44頁），則被告為犯罪事實(二)之竊盜
    行為所持工具，客觀上足對人之生命、身體、安全造成危險
    ，為可供兇器使用之物，核被告於犯罪事實(二)所為，係犯刑
    法第321 條第1 項第2 、3 款攜帶兇器毀壞安全設備罪；被
    告於犯罪事實(三)所為，仍持上揭客觀上足對人之生命、身體
    安全產生危害，可供兇器使用之老虎鉗剪斷小吃部廚房與門
    連接而非附掛於門上之鎖頭，進入廚房行竊，業據被告於本
    院供述明確，並有該門鎖照片附卷可參（見警卷第11頁），
    該門鎖如上所述應屬構成門之一部之鎖，核被告於犯罪事實
    (三)所為，亦係犯刑法第321 條第1 項第2 、3 款攜帶兇器毀
    壞門扇竊盜罪。起訴書雖就被告於犯罪事實(三)所示犯行漏引
    刑法第321 條第1 項第2 款規定，然此僅係加重條件之增減
    ，不生變更起訴法條問題，且本院業已當庭告知該加重條件
    ，俾被告得以辯論，無礙其權利之防禦，自得予以裁判，附
    此敘明。又被告所犯上開3 次竊盜行為間，犯意各別，行為
    互殊，應予分論併罰。
(三)、被告前因竊盜案件，經本院於97年12月1 日、98年4 月20日
    ，分別以97年度易字第503 號、98年度嘉簡字第348 號判決
    判處有期徒刑6 月、6 月，並經定應執行有期徒刑11月確定
    ，於98年12月12日縮刑期滿執行完畢，有臺灣高等法院被告
    前案紀錄表在卷可稽，被告於有期徒刑執行完畢後，5 年以
    內再故意犯本件有期徒刑以上之罪，均為累犯，應依刑法第
    47條第1 項之規定，各加重其刑。又被告智力水準為中度智
    能不足，其心智狀態符合「行為時因精神障礙或其他心智缺
    陷，致其辨識行為違法或依其辨識而行為之能力，顯著減低
    」之情形，有臺中榮民總醫院嘉義分院精神鑑定書在卷可參
    ，足見其因心智缺陷致依其辨識而行為之能力，雖未達不能
    辨識，然顯著減低，其所犯犯罪事實(一)、(二)、(三)所示竊盜犯
    行，均應依刑法第19條第2 項規定減輕其刑，並先加重後減
    輕之。
(四)、本院審酌，被告前有竊盜犯罪前科，素行不佳，被告年輕力
    壯，不思努力從事正當工作，賺取合法收入，反而因缺錢花
    用，竊取他人財產，品行亦有不端，被告多次竊取他人財物
    ，其中2 次並持客觀上足以對人身安全產生危害之工具竊盜
    ，對於社會治安產生相當危害，惟被告犯後已坦承犯行，態
    度良好，有中度智能障礙，謀生較為不易，被害人施秀珍表
    示要原諒被告，並且不請求被告賠償損害，有本院電話紀錄
    表在卷可憑，又被告所竊取財物價值非鉅，犯罪所生損害不
    大，為國小畢業，教育程度甚低，未婚，亦無子女及其他一
    切情狀，分別量處如主文所示之刑，並定其應執行之刑，及
    諭知易科罰金之折算標準。
(五)、而被告所持以犯犯罪事實(二)及(三)之竊盜犯行使用之鐵鋸、老
    虎鉗各1 支，係被告所竊取，並非被告所有，業據被告供述
    在卷，爰不予宣告沒收，併此敘明。
五、應適用之法律：
(一)、刑事訴訟法第273 條之1 第1 項、第299 條第1 項前段、第
    310 條之2 、第454 條。
(二)、刑法第320 條第1 項、第321 條第1 項第2 款、第3 款、第
    19條第2 項、第47條第1 項、第51條第5 款、第41條第1 項
    前段，刑法施行法第1條之1第1項、第2項前段。
本案經檢察官陳則銘到庭執行職務。
中    華    民    國  100     年    12    月    27    日
                  刑事第三庭    法  官  李秋瑩
以上正本證明與原本無異。
如不服本判決應於收受判決後10日內向本院提出上訴書狀，並應
敘述具體理由；其未敘述上訴理由者，應於上訴期間屆滿後20日
內向本院補提理由書（均須按他造當事人之人數附繕本）「切勿
逕送上級法院」。告訴人或被害人如對於本判決不服者，應具備
理由請求檢察官上訴，其上訴期間之計算係以檢察官收受判決正
本之日期為準。
中    華    民    國  100     年    12    月    27    日
                                書記官  劉英芬
附錄本案論罪科刑法條全文：
中華民國刑法第320條
（普通竊盜罪、竊佔罪）
意圖為自己或第三人不法之所有，而竊取他人之動產者，為竊盜
罪，處5 年以下有期徒刑、拘役或5 百元以下罰金。
意圖為自己或第三人不法之利益，而竊佔他人之不動產者，依前
項之規定處斷。
前二項之未遂犯罰之。
中華民國刑法第321條
（加重竊盜罪）
犯竊盜罪而有下列情形之一者，處6 月以上、5 年以下有期徒刑
，得併科新臺幣10萬元以下罰金：
一、侵入住宅或有人居住之建築物、船艦或隱匿其內而犯之者。
二、毀越門扇、牆垣或其他安全設備而犯之者。
三、攜帶兇器而犯之者。
四、結夥三人以上而犯之者。
五、乘火災、水災或其他災害之際而犯之者。
六、在車站、埠頭、航空站或其他供水、陸、空公眾運輸之舟、
    車、航空機內而犯之者。
前項之未遂犯罰之。